【裁判字號】    98,審易,67
【裁判日期】    980914
【裁判案由】    竊盜
【裁判全文】
臺灣臺東地方法院刑事判決          98年度審易字第67、80號
公  訴  人  臺灣臺東地方法院檢察署檢察官
被      告  甲○○原名：吳書.
上列被告因竊盜案件，經檢察官提起公訴（98年度偵字第264、
728、813號）及追加起訴（98年度偵緝字第116號），本院審理
判決如下：
    主  文
甲○○犯如附表編號1至6所示之罪，均累犯，各處如附表編號1
至6所示之刑。應執行有期徒刑壹年貳月，如易科罰金，以新臺
幣壹仟元折算壹日。
被訴於民國九十八年四月中旬某日竊盜部分，無罪。
    犯罪事實
一、甲○○（原名吳書瑄，於民國94年2月23日改名）前於95年
    間因詐欺、毒品、竊盜、妨害自由等案件，經法院分別判處
    有期徒刑8月、1年2月、1年、6月，應執行有期徒刑1年6月
    ，經依96年減刑條例減刑，於96年7月16日執行完畢出監。
    詎其猶不知悔改，竟意圖為自己不法所有，於附表編號1至6
    所示之時間、地點，分別以附表編號1至6所示之方法竊取如
    附表編號1至6所示陳永隆等人之財物，得手後據為己有。嗣
    後為警循線分別查獲，而查悉上情。
二、案經臺東縣警察局臺東分局報請臺灣臺東地方法院檢察署檢
    察官偵查起訴及追加起訴。
    理  由
壹、程序部分
    本件檢察官認被告係犯刑法第320條第1項之竊盜罪嫌而提起
    公訴，核屬刑事訴訟法第376條第2款所定之罪，依同法第28
    4條之1規定，第一審得由法官一人獨任審判。
貳、有罪部分
一、據以論罪之證據：
(一)、被告甲○○於警詢、偵訊、準備程序及審理時自白上揭犯行
    。
(二)、證人即被害人陳永隆、徐慧娟、蘇永昇、徐美蓮及證人即被
    告之父吳榮富、證人林全富、陳重隆於警詢時之證詞。
(三)、被害人陳永隆、林全富、徐慧娟、蘇永昇、許美蓮所出具之
    贓物認領保管單故1紙及臺東縣警察局臺東分局扣押筆錄1紙
    、扣押物品目錄表1紙、臺東縣警察局車輛協尋（尋獲）電
    腦輸入單4紙、車籍查詢基本資料3紙、監視器錄影畫面翻拍
    照片9幀、刑案現場測繪圖2紙、刑案現場照片35幀。
(四)、綜上各節相互佐證，被告自白核與事實相符，應堪採信，本
    件事證明確，被告犯行堪以認定，應依法論科。
二、論罪量刑之理由：
(一)、核被告甲○○就附表編號1至6所為，分別係犯刑法第320 條
    第1項之竊盜罪。又被告所犯6次竊盜罪間，犯意各別，行為
    互殊，應予分論併罰。
(二)、又被告甲○○有犯罪事實欄所載論罪科刑及執行情形之事實
    ，有臺灣高等法院被告前案紀錄表1份在卷可按，其於有期
    徒刑執行完畢後，5年以內故意再犯本件有期徒刑以上之罪
    ，均應依刑法第47條第1項之規定，各論以累犯。
(三)、爰審酌被告前已有竊盜前案，仍不思悔悟，見有利可圖即起
    貪念，多次竊取他人財物，然其犯後均能坦承犯行，態度尚
    佳及其犯罪之動機、目的、手段、被害人所受損害及其智識
    程度等一切情狀，分別量處如主文所示之刑，並定其應執行
    之刑，併依司法院釋字第366號、662號、院字第1356號解釋
    ，諭知易科罰金之折算標準。
貳、無罪部分：
一、公訴意旨略以：被告甲○○於98年4月中旬下午4時許，在臺
    東縣臺東市○○路200巷148-1號第三公墓萬善堂樹旁，徒手
    竊取放於該處座椅上所有人不明之軒尼詩VSOP酒（0.7L）1
    瓶、信潔抽取式衛生紙1包等物後離去，因認被告甲○○涉
    犯刑法第320條第1項之普通竊盜罪嫌等語。
二、按被告之自白，不得作為有罪判決之唯一證據，仍應調查其
    他必要之證據，以察其是否與事實相符 ，刑事訴訟法第156
    條第2項定有明文，立法目的在以補強證據之存在，藉以限
    制合法自白在證據上之價值，俾發現實質的真實，即使被告
    之自白出於任意性，然若別無其他補強證據足以擔保其自白
    與事實相符，該自白仍非刑事訴訟法上得據之為認定被告犯
    罪之唯一證據，當不得單憑此而為被告不利之認定（最高法
    院40年臺上字第86號、76年臺上字第4986號判例及85年度臺
    上字第664號判決意旨參照）。次按事實之認定，應憑證據
    ，如未能發現相當證據，或證據不足以證明，自不能以推測
    或擬制之方法以為裁判基礎；又認定不利被告之事實，須依
    積極證據，苟積極證據不足為不利於被告事實之認定時，即
    應為有利於被告之認定，更不必有何有利之證據（參照最高
    法院30年上字第81 6號、40年臺上字第86號判例）。又刑事
    訴訟法第161條第1項規定：檢察官就被告犯罪事實，應負舉
    證責任，並指出證明之方法。因此，檢察官對於起訴之犯罪
    事實，應負提出證據及說服之實質舉證責任。倘其所提出之
    證據，不足為被告有罪之積極證明，或其指出證明之方法，
    無從說服法院以形成被告有罪之心證，基於無罪推定之原則
    ，自應為被告無罪判決之諭知，最高法院92年臺上字第128
    號判例可資參照。
三、公訴人認被告涉犯上開罪嫌，無非係以被告甲○○歷次之自
    白、臺東縣警察局臺東分局扣押物品目錄表1紙、 贓物認領
    保管單1紙、刑案現場測繪圖2紙、 現場照片6幀等為主要論
    據。然訊據被告於警詢時先稱該軒尼詩VSOP酒1瓶及信潔抽
    取式衛生紙1包為伊所有，嗣後又改稱係伊在第三公墓萬善
    堂樹旁涼亭下椅子上竊取的；於偵查中坦承犯行；於本院行
    準備程序時被告固坦承犯行，然於審判程序中復又改稱上開
    物品係伊於第三公墓萬善堂旁垃圾堆中拾獲，伊認為該物品
    係無主物方自行取走等語置辯。經查：第三公墓涼亭旁屬公
    共空間，並非為特定私人所掌管之區域，再參以警方製作之
    現場測繪圖、現場照片顯示，該場所應為民眾得自由進出之
    地點，而現場擺設錯落不齊、垃圾及空酒瓶散置於地面，顯
    見該地點並無經常性之管理，此外亦無證據可資佐證上開物
    品所有權誰屬，據此，上開物品是何人所有或持有已非明確
    ，且亦無法排除為拋棄物之可能。公訴人所訴被告此部分竊
    盜犯行，並無證據足證上開物品係何人所有已如前述，揆之
    首揭說明，自不得僅以被告反覆不一之供述，而遽為有罪之
    認定。綜上所述，本院綜觀卷內事證，除被告之自白外，並
    無其他證據足以證明被告甲○○確有公訴人所指之此部分竊
    盜犯行，本於證據裁判原則，自應為被告甲○○有利之認定
    。此外，本院復查無其他積極證據足以證明被告甲○○確有
    公訴人所指之此部分犯行，揆諸前揭說明，既不能證明被告
    有為前揭犯罪，就此部分之竊盜，自應諭知無罪之判決，以
    示審慎。至於扣案信潔抽取式衛生紙1包、軒尼詩VSOP酒1瓶
    、十字螺絲起子1支及鑰匙2支，既未能證明係供被告犯罪所
    用或為因犯罪所生或所得之物，且非違禁物，爰不予宣告沒
    收，附此敘明。
據上論斷，應依刑事訴訟法第284條之1、第299條第1項前段、第
301條第1項、第310條之2、第454條，刑法第320條第1項、第47
條第1項、第41條第1項前段、第51條第5款，刑法施行法第1條之
1第1項、第2項前段，判決如主文。
本案經檢察官乙○○到庭執行職務。
中    華    民    國    98    年    9     月    14    日
                      刑事第二庭  法  官  李水源
以上正本證明與原本無異。
如不服本判決應於收受判決後10日內向本院提出上訴書狀，並應
應敘述具體理由。其未敘述上訴理由者，應於上訴期間屆滿後20
日內向本院補提理由書(均須按他造當事人之人數附繕本)「切勿
逕送上級法院」。
                                  書記官  潘正苓
中    華    民    國    98    年    9     月    14    日
附錄本案論罪科刑法條全文
中華民國刑法第320條
（普通竊盜罪、竊佔罪）
意圖為自己或第三人不法之所有，而竊取他人之動產者，為竊盜
罪，處 5 年以下有期徒刑、拘役或 5 百元以下罰金。
意圖為自己或第三人不法之利益，而竊佔他人之不動產者，依前
項之規定處斷。
前二項之未遂犯罰之。
附表：
┌──┬──────┬───────┬─────┬───────┬───┬──────┬───────┐
│編號│犯罪時間    │犯罪地點      │犯罪手段  │竊取之財物與價│被害人│所犯法條    │罪名及宣告刑  │
│    │            │              │          │值            │      │            │              │
├──┼──────┼───────┼─────┼───────┼───┼──────┼───────┤
│1   │97年8月19日 │臺東市○○路1 │徒手竊取  │鯨魚牌加壓噴藥│陳永隆│刑法第320條 │甲○○犯竊盜罪│
│    │20時許      │段331號旁荖葉 │          │機1台         │      │第1項       │，累犯，處有期│
│    │            │園內          │          │              │      │            │徒刑月，如易│
│    │            │              │          │              │      │            │科罰金，以新台│
│    │            │              │          │              │      │            │幣壹仟元折算壹│
│    │            │              │          │              │      │            │日。          │
├──┼──────┼───────┼─────┼───────┼───┼──────┼───────┤
│2   │98年2月25日 │臺東縣東河鄉泰│徒手竊取  │車牌號碼為GM5-│林蔡川│刑法第320條 │甲○○犯竊盜罪│
│    │6時許       │源村7鄰本部落 │          │953號重型機車 │誠    │第1項       │，累犯，處有期│
│    │            │202號前       │          │1台（附加防盜 │      │            │徒刑月，如易│
│    │            │              │          │鎖）          │      │            │科罰金，以新台│
│    │            │              │          │              │      │            │幣壹仟元折算壹│
│    │            │              │          │              │      │            │日。          │
├──┼──────┼───────┼─────┼───────┼───┼──────┼───────┤
│3   │98年4月3日5 │臺東市○○路1 │徒手竊取  │車牌號碼為KP5-│陳慧娟│刑法第320條 │甲○○犯竊盜罪│
│    │時許        │段464號前之騎 │          │919號重型機車 │      │第1項       │，累犯，處有期│
│    │            │樓            │          │1台（車上懸掛 │      │            │徒刑月，如易│
│    │            │              │          │GM5-953號車牌 │      │            │科罰金，以新台│
│    │            │              │          │）            │      │            │幣壹仟元折算壹│
│    │            │              │          │              │      │            │日。          │
├──┼──────┼───────┼─────┼───────┼───┼──────┼───────┤
│4   │98年5月1日17│臺東市○○街  │徒手竊取  │車牌號碼為RT2-│徐鳳春│刑法第320條 │甲○○犯竊盜罪│
│    │時30分      │303巷1號馬偕紀│          │865號輕型機車 │所有，│第1項       │，累犯，處有期│
│    │            │念醫院臺東分院│          │（置物箱內：白│供徐慧│            │徒刑月，如易│
│    │            │側門停車場    │          │色半罩安全帽、│娟使用│            │科罰金，以新台│
│    │            │              │          │環保二行程機油│      │            │幣壹仟元折算壹│
│    │            │              │          │）            │      │            │日。          │
├──┼──────┼───────┼─────┼───────┼───┼──────┼───────┤
│5   │98年1月23日 │臺東市○○街91│徒手竊取  │車牌號碼為K63-│蘇永昇│刑法第320條 │甲○○犯竊盜罪│
│    │至同年4月27 │號旁          │          │983號重型機車 │      │第1項       │，累犯，處有期│
│    │間某日某時  │              │          │              │      │            │徒刑月，如易│
│    │            │              │          │              │      │            │科罰金，以新台│
│    │            │              │          │              │      │            │幣壹仟元折算壹│
│    │            │              │          │              │      │            │日。          │
├──┼──────┼───────┼─────┼───────┼───┼──────┼───────┤
│6   │98年5月5日18│臺東市○○街45│徒手竊取  │車牌號碼為GM5-│許美蓮│刑法第320條 │甲○○犯竊盜罪│
│    │時許至同年月│號前          │          │721號重型機車 │      │第1項       │，累犯，處有期│
│    │6日6時許之間│              │          │              │      │            │徒刑月，如易│
│    │某時        │              │          │              │      │            │科罰金，以新台│
│    │            │              │          │              │      │            │幣壹仟元折算壹│
│    │            │              │          │              │      │            │日。          │
└──┴──────┴───────┴─────┴───────┴───┴──────┴───────┘


司法院資訊處製作；財團法人民間司法改革基金會備份。
